【裁判字號】    99,交聲,381
【裁判日期】    991126
【裁判案由】    違反道路交通管理處罰條例聲明異議
【裁判全文】
臺灣新竹地方法院交通事件裁定        99年度交聲字第381號
原處分機關  交通部公路總局新竹區監理所
異  議  人
即受處分人  張展億
上列異議人即受處分人因違反道路交通管理處罰條例案件，對於
交通部公路總局新竹區監理所中華民國99年6月18日竹監自字第
裁50—E00000000號違反道路交通管理事件裁決書，聲明異議，
本院裁定如下：
    主  文
異議駁回。
    理  由
一、原處分意旨略以：異議人即受處分人（下稱異議人）張展億
    於民國99年5月20日20時45分許，駕駛車牌號碼5V-2378號自
    用一般小客車，行經竹北市○○路段，為新竹縣政府警察局
    保安隊警員查獲「一、駕照酒駕吊扣期間（99.05.19至100.
    05.18 ）仍駕車行駛道路。二、行車撥（接）行動電話。（
    此部份異議人未據異議）」違反道路交通管理事件，以竹縣
    警交字第E00000000 號舉發違反道路交通管理事件通知單當
    場舉發。嗣異議人向原處分機關提出陳述，原處分機關仍認
    其有前揭違規行為，於99年6 月18日依道路交通管理處罰條
    例第21條第1 項第5 款、第4 項（原處分漏載）後段、第67
    條第3 項（原處分漏載）、第31條之1 第1 項（原處分誤載
    為第31條第1 項）及違反道路交通管理事件統一裁罰基準及
    處理細則之規定，以交通部公路總局新竹區監理所竹監自字
    第裁50-E00000000號違反道路交通管理事件裁決書，就駕駛
    執照吊扣期間駕駛小型車部分，裁處異議人罰鍰新臺幣（下
    同）9,000 元，及吊銷駕駛執照，1 年內禁考，另就汽車駕
    駛人於行駛於道路時使用手持式行動電話進行撥接部分，裁
    處3,000 元。異議人於99年6 月18日收受前裁決書後，於同
    年月23日就原處分關於駕駛執照吊扣期間駕駛小型車部分聲
    明異議。
二、異議意旨略以：伊職業為聯結車駕駛，目前工作穩定，全家
    生計靠這份薪水，吊銷伊職業駕駛執照，將面臨失業，無法
    維生，懇請保留伊的職業聯結車駕照等語。
三、按受處分人，不服第8 條主管機關所為之處罰，得於接到裁
    決書之翌日起20日內，向管轄地方法院聲明異議。又法院認
    為聲明異議無理由者，應以裁定駁回之，道路交通管理處罰
    條例第87條第1 項、道路交通事件處理辦法第18條分別定有
    明文。次按，汽車駕駛人有駕駛執照吊扣期間駕駛小型車或
    機器腳踏車之情形，處6,000 元以上12,000元以下罰鍰，並
    當場禁止其駕駛，並吊銷其駕駛執照；另汽車駕駛人，曾依
    本條例其他各條規定吊銷駕駛執照者，1 年內不得考領駕駛
    執照，而汽車駕駛人，因違反本條例及道路交通安全規則之
    規定，受吊銷駕駛執照處分時，吊銷其持有各級車類之駕駛
    執照，道路交通管理處罰條例第21條第1 項第5 款及第4 項
    後段、第67條第3 項、第68條第1 項亦有規定。
四、本件就原處分中關於汽車駕駛人於行駛於道路時使用手持式
    行動電話進行撥接部分違規行為之裁處部分，並非聲明異議
    之範圍，業經異議人於本院調查程序中陳述在卷（見本院卷
    第20頁），是此部分自非本院審酌之範圍，合先敘明。
五、經查：
(一)、異議人前因酒後駕車遭吊扣普通小型車駕駛執照，吊扣期間
    自99年5 月19日至100 年5 月18日止，惟異議人仍於99年5
    月20日20時45分許吊扣駕駛執照期間，仍駕駛車牌號碼5V-2
    378 號自用小客車行經竹北市○○路段，為警查獲有「駕駛
    執照吊扣期間駕駛小型車」之違規行為，交通部公路總局新
    竹區監理所並據以依道路交通管理處罰條例第21條第1 項第
    5 款、第4 項及第67條第3 項等規定，裁處異議人罰款9,00
    0 元、吊銷駕駛執照及1 年內禁考等情，有新竹區監理所汽
    車駕駛人螢幕列印資料、前揭舉發通知單及交通部公路總局
    新竹區○○○○○道路交通管理事件裁決書各1 份在卷可佐
    ，並為異議人所不爭執在卷，堪認異議人確有於駕駛執照吊
    扣期間駕駛小型車之違規事實。
(二)、雖異議人雖辯稱其駕駛執照遭吊銷，將影響其家庭生計云云
    。然關於吊銷駕駛執照處分效力與執行方式之法令依據，應
    依據道路交通管理處罰條例第68條第1 項規定，觀該條於94
    年12月14日之修正，並於95年2 月27日經行政院以院臺交字
    第0950082898號令發布定自95年3 月1 日施行。按94年12月
    14日修正前（下稱修正前）道路交通管理處罰條例第68 條
    係規定：「汽車駕駛人因違反本條例及道路交通安全規則之
    規定，受『吊扣或吊銷』駕駛執照處分時，『吊扣或吊銷』
    其持有各級車類之駕駛執照。」而94年12月14日修正、95年
    3 月1 日施行之道路交通管理處罰條例第68條規定則係：「
    汽車駕駛人，因違反本條例及道路交通安全規則之規定，受
    『吊銷』駕駛執照處分時，『吊銷』其持有各級車類之駕駛
    執照」，其立法理由略以：「原條文將違法或違規駕駛人所
    持有各級車輛之駕駛執照一併吊扣或吊銷失之過酷，影響人
    民工作及生活過鉅，爰修正之」等語，有道路交通管理處罰
    條例第68條審查報告可資查考（見立法院公報第94卷第70
    期第135 頁至138 頁），是綜觀前開法條及修法說明，通過
    之修正條文既未將該條全數刪除，而僅係將道路交通管理處
    罰條例第68條原有條文中之「吊扣或」3 字刪除，故受「吊
    扣」駕駛執照處分時，固不再吊扣其持有各級車類之駕駛執
    照，然於受「吊銷」駕駛執照處分時，仍應吊銷其持有各級
    車類之駕駛執照至為明確。
    故異議人確有在駕駛執照吊扣期間駕駛小型車之違規行為，
    本即應依道路交通管理處罰條例第21條第1 項第5 款、第4
    項之規定，受吊銷駕駛執照之處分，並依同條例第68條第1
    項規定，吊銷其持有之各級駕駛執照無誤。本件異議人原持
    有聯結車職業駕駛執照、大貨車職業駕駛執照、大貨車普通
    駕駛執照及普通小型車駕駛執照等情，有新竹區監理所汽車
    駕駛人基本資料1 份在卷可查（見本院卷第16、22頁），則
    揆諸上開規定及說明，異議人因取得高一級車類之駕駛執照
    資格者，應換發駕駛執照，並准其駕駛較低級車類之車輛，
    如受吊銷駕駛執照處分時，吊銷其持有各級車類之駕駛執照
    ，是原處分機關即應依法裁處吊銷異議人現有之駕駛執照即
    聯結車職業駕駛執照，罰鍰9,000 元，1 年內禁考等處分，
    於法尚無違誤，至異議人之家庭經濟狀況因素，本非為裁決
    審酌之因素，而新竹區監理所所為罰鍰9,000 元之裁量處分
    ，亦未逾越法定罰鍰之範圍且屬適當，是異議人所辯從令屬
    實，非屬法律上得據以免罰或減輕之事由。從而，異議人所
    辯，洵無足採。
六、綜上所述，本件異議人於上開時、地駕駛車牌號碼5V-2378
    號自用小客車，於前揭時、地有「駕駛執照吊扣期間駕駛小
    型車」之事實，堪以認定。原處分機關就此部分依道路交通
    管理處罰條例第21條第1 項第5 款、第4 項、第67條第3 項
    及違反道路交通管理事件統一裁罰基準表之規定，就異議人
    前揭違規行為，裁處罰鍰9,000 元，吊銷駕駛執照，1 年內
    禁考，核無違誤，本件聲明異議為無理由，應予駁回。
據上論斷，依道路交通事件處理辦法第18條，裁定如主文。
中    華    民    國    99    年    11    月    26    日
                         交通法庭 法  官 林哲瑜
以上正本證明與原本無異。
如不服本裁定，應於裁定送達後5日內向本院提出抗告狀。
中    華    民    國    99    年    11    月    26    日
                                  書記官  鍾佩芳

司法院資訊處製作；財團法人民間司法改革基金會備份。
